【裁判字號】    98,交聲,1060
【裁判日期】    990430
【裁判案由】    聲明異議
【裁判全文】
臺灣臺南地方法院交通事件裁定    98年度交聲字第1060號
移送機關    交通部公路總局嘉義區監理所台南監理站
異議人即
受處分人    甲○○
上列受處分人因違反道路交通管理處罰條例案件，對於交通部公
路總局嘉義區監理所台南監理站民國98年8月31日所為之裁決處
分（處分案號：嘉監南字第裁74-M00000000號），聲明異議，本
院裁定如下：
    主  文
原處分關於裁處異議人罰鍰逾新台幣壹萬玖仟伍佰元部分撤銷。
上開撤銷部分，異議人不罰。
    理  由
一、原處分意旨略以：受處分人即異議人甲○○（下稱異議人）
    遭警舉發，於民國（下同）98年8月29日1時25分許，駕駛牌
    照號碼4915-LY號自用一般小客車，行經台南縣永康市○○
    路，因酒後駕車經警當場測得其呼氣中酒精濃度高達每公升
    0.4毫克，超過標準值每公升0.25毫克，後經交通部公路總
    局嘉義區監理所台南監理站（下稱移送機關）依道路交通管
    理處罰條例第35條第1項第1款、第24條第1項第2款（原裁決
    書漏未記載）及違反道路交通管理事件統一裁罰基準表之規
    定，裁處罰鍰新臺幣（下同）34,500元，吊扣駕駛執照12個
    月，及施以道安講習等處分。
二、本件聲明異議意旨略以：警方所使用之酒測器容許一定誤差
    值，根據經濟部標準檢驗局規範，誤差值為正負5%，異議人
    酒測值為0.4毫克，扣除5%誤差值也就是0.02毫克，酒測值
    數據依道路交通管理處罰條例之規定為每公升0.25毫克以上
    未滿0.4毫克，在自小客車駕駛人之情形，罰款為19,500元
    ，為此聲明異議，請求撤銷部分罰款等語。
三、按汽車駕駛人，駕駛汽車經測試檢定酒精濃度超過規定標準
    者，處新臺幣1萬5千元以上6萬元以下罰鍰，並當場移置保
    管該汽車及吊扣其駕駛執照1年。道路交通管理處罰條例第
    35條第1項第1款定有明文。
四、經查：
  (一)異議人遭警舉發，於上開時、地酒後駕駛牌照號碼4915-LY
    號自用一般小客車，遭檢測時酒測值每公升0.4毫克，有超
    過標準值每公升0.25毫克之違規行為，有台南縣警察局98年
    8月29日南縣警交字第M00000000號舉發違反道路交通管理事
    件通知單1份附卷可稽，且異議人並不否認有酒後駕車之行
    為，故此部份之違規事實，當可認定。
  (二)惟異議人抗辯稱酒試器有誤差值存在云云。查本件用以測定
    異議人呼氣酒精濃度所使用之呼氣酒精測試器係由經濟部標
    準檢驗局於98年04月23日檢定合格（檢定合格單號碼：JOJA
    0000000），檢定合格有效期限為1年，但檢驗合格有效期間
    內達1000次者，亦視同屆滿檢定合格有效期限，而本件違規
    行為舉發時，該測試器之使用次數為130次，此有台南縣警
    察局永康分局98年10月12日南縣永警五字第0980021785號函
    檢送經濟部標準檢驗局98年4月23日呼氣酒精測試器檢定合
    格證書1紙在卷可參，因此，異議人駕駛上開車輛於98年8月
    29日經警測得有酒精濃度超過規定標準時，該呼氣酒精測試
    器尚在檢定合格有效期限內，故該呼氣酒精測試器之準確性
    及正確性本應值得信賴。
  (三)然上開呼氣酒精測試器，在檢定有效期限內有誤差值存在，
    在讀值0.25mg/L以上測試濃度，以讀值5﹪作為公差（例如
    0.55mg/L時，合格公差為0.028mg/L；在測試模式下，公差
    應為0.03mg/L），0.25mg/L以下測試濃度，以0.02mg/L作為
    公差，有財團法人工業技術研究院99年1月5日工研量字第09
    90000122號函1份附卷可參，是扣除上述之誤差值後（0.40m
    g/L-0.40mg/L×5﹪＝0.38mg/L），異議人於檢測時，其呼
    氣中之酒精濃度是否已達每公升0.40毫克，即有合理懷疑之
    存在。
  (四)依交通部90年6月5日交路90字第039396號函釋稱：「‧‧惟
    計算執法所使用之各種量測儀器之容許誤差值及考量現行已
    實施多年之規定後，方篩選作為依法舉發處罰對象之作法，
    應尚稱合理，本部亦表同意。」，及交通部92年10月14日交
    路第0920010423號函釋稱：「‧‧查本案酒精濃度分級標準
    既因旨揭裁罰基準表用字未臻精確，導致酒精濃度值恰為分
    界值時所產生適用疑義，本部同意台北市政府交通局從寬裁
    處之建議，即酒測值達每公升0.4毫克者併第一級裁處，達0
    .55毫克者併第二級裁處。」等語可知，交通部亦認為逾越
    法規標準之核算，宜依量測違規數值扣除各該執法器材容許
    誤差值後做為裁罰之基準，而交通部為移送機關之上級機關
    ，上開函釋自有拘束移送機關之效力。
五、綜上所述可知，本件異議人於為警檢測時，雖測得其呼氣中
    酒精濃度為每公升0.40毫克，顯逾每公升0.25毫克之標準，
    堪認其確實有酒醉駕車情節，惟依前述呼氣酒精測試器既有
    前述之誤差值，則異議人於受檢測時呼氣中之酒精濃度是否
    確已逾每公升0.40之標準，顯有可疑，即應為有利於異議人
    之認定，而應依逾每公升0.25毫克，未滿0.4毫克之標準裁
    罰之。則移送機關就此部分依道路交通管理處罰條例第35條
    第1項第1款及違反道路交通管理事件統一裁罰基準表等規定
    ，於裁罰異議人19,500元範圍內，於法並無違背，至移送機
    關以異議人之呼氣中酒精濃度達每公升0.40毫克而裁處金額
    34,500元部分，則有未洽，應由本院將原處分中關於罰鍰逾
    19,500元部分撤銷，並自為裁定如主文第二項對異議人上開
    撤銷部分為不罰之諭知，以資適法（至原裁決處分中吊扣駕
    駛執照12個月及施以道安講習等部分，核無違法之處，該部
    分則予以維持，附此敘明）。
據上論斷，應依道路交通管理處罰條例第87條第2項，道路交通
案件處理辦法第19條、第20條前段，裁定如主文。
中    華    民    國    99    年    4     月    30    日
                     交通法庭   法  官   陳淑勤
以上正本證明與原本無異。
如不服本裁定，應於送達後5日內，向本院提出抗告狀。
                                書記官   謝國欽
中    華    民    國    99    年    4     月    30    日

司法院資訊處製作；財團法人民間司法改革基金會備份。
